臺灣南投地方法院民事裁定
110年度消債更字第54號
聲  請  人  
即  債務人  陳珮均  
訴訟代理人  楊惠雯律師(法扶律師)     
相  對  人  
即  債權人  玉山商業銀行股份有限公司


法定代理人  黃男州  
代  理  人  朱逸君  
相  對  人  
即  債權人  聯邦商業銀行股份有限公司


法定代理人  林鴻聯   
代  理  人  張義育  
相  對  人  
即  債權人  中國信託商業銀行股份有限公司


法定代理人  利明献  


相  對  人  
即  債權人  臺灣銀行股份有限公司

法定代理人  許志文  
代  理  人  李昭緯  
上列當事人間更生事件，本院裁定如下：
    主  文
聲請人即債務人陳珮均自民國一百一十一年一月二十七日十六時
起開始更生程序。
命司法事務官進行本件更生程序。
    理  由
一、按債務人對於金融機構負債務者，在聲請更生前，應向最大
    債權金融機構請求協商債務清償方案，或向其住、居所地之
    法院或鄉、鎮、市、區調解委員會聲請債務清理之調解。債
    務人依前開規定聲請法院調解，徵收聲請費新臺幣（下同）
    1,000元；債務人於法院調解不成立之日起20日內，聲請更
    生或清算者，以其調解之聲請，視為更生或清算之聲請，不
    另徵收聲請費，消費者債務清理條例（下稱消債條例）第15
    1條第1項、第153條之1定有明文。
二、經查：聲請人即債務人（下稱聲請人）因認自身有不能清償
    債務之情，於民國110年8月25日以書面向本院聲請與相對人
    即債權人（下稱相對人）進行債務清理之調解，經本院以11
    0年度司消債調字第80號前置調解事件受理在案；惟因相對
    人即最大債權金融機構臺灣銀行股份有限公司認還款金額差
    距過大，難以達成調解共識，表明於調解期日不到庭，致於
    110年9月30日調解不成立，經本院核發調解不成立證明書等
    節，業經本院依職權調取本院110年度司消債調字第80號前
    置調解事件卷宗審閱無訛，堪認屬實。又聲請人於調解不成
    立日起20日內之110年10月19日，即向本院聲請更生（見卷
    第15頁之聲請狀上收文戳章），是應將其於110年8月25日所
    為之調解聲請，視為更生聲請，不另徵收聲請費；從而，本
    件聲請程序，尚屬適法，先予敘明。 
三、次按債務人不能清償債務或有不能清償之虞者，得依本條例
    所定更生或清算程序，清理其債務；債務人無擔保或無優先
    權之本金及利息債務總額未逾1,200萬元者，於法院裁定開
    始清算程序或宣告破產前，得向法院聲請更生，消債條例第
    3條、第42條第1項定有明文。再按法院開始更生程序之裁定
    ，應載明其年、月、日、時，並即時發生效力；法院裁定開
    始更生或清算程序後，得命司法事務官進行更生或清算程序
    ，必要時，得選任律師、會計師或其他適當之自然人或法人
    一人為監督人或管理人，消債條例第45條第1項、第16條定
    有明文。
四、聲請意旨略以：聲請人積欠相對人已知之債務總額為176 萬
    1,930元，有不能清償債務之情事，未逾1,200萬元；聲請人
    現擔任保母之工作，每月固定收入約為1萬5,000元，扣除每
    月個人生活必要支出約1萬1,000元、扶養1名身障成年子女
    必要支出約3,000元，尚有餘額，雖不足以清償債務，惟仍
    可履行更生方案，且願意以每月還款1,000元、總還款金額7
    萬2,000元之計畫清償債務；聲請人並無清算或破產等事件
    現繫屬於法院，爰依法聲請更生等語。
五、經查：
  ㈠聲請人主張其現在家中，擔任保母之工作，每月收入約為1萬
    5,000元等語，固未能提出工作及收入相關證明，僅能提出
    收入切結書擔保（見本院卷第177頁）；然而，核其所陳報
    工作及收入性質，本難提出相關證明；再衡以，聲請人現年
    約48歲（見本院卷第23頁），尚屬壯年，有相當之工作能力
    ；堪認聲請人主張其每月有收入約1萬5,000元，而有清償債
    務之可能乙節，應堪採信。
  ㈡聲請人主張其每月個人生活必要支出約為1萬1,000元；其另
    與其餘扶養義務人共2人，共同扶養1名身障成年子女，每月
    扶養必要支出約為3,000元；從而，其每月個人生活及扶養
    之必要支出共計為1萬4,000元等情。本院考量聲請人之負債
    現況，其日常生活所需費用，自應節制開支，不得有超越一
    般人最低生活標準之享受，其對他人扶養程度，亦應有所限
    度，不應與一般人相當，以免有失衡平，故參酌消債條例第
    64條之2所定債務人及其共同生活親屬所必要生活費數額之
    認定標準，以最近1年衛生福利部或直轄市政府所公告當地
    區每人每月最低生活費（111年度臺灣省每人每月最低生活
    費）1.2倍計算數額即1萬7,076元（計算式：1萬4,230元×1.
    2 倍＝1萬7,076元），作為必要支出之標準，除有特殊情形
    並有證據證明者外，不宜超出此金額之範圍。衡以聲請人前
    開所列每月個人生活必要支出金額約為1萬1,000元，未逾越
    上開1萬7,076元之範圍，尚屬相當。又衡以聲請人子女固已
    成年，惟為身障人士，每月領有身障生活補助3,772元，須
    由聲請人與其餘扶養義務人2人共同負擔其扶養費用，誠屬
    合理；且聲請人前開所列每月扶養必要支出金額為3,000元
    為範圍，未逾越6,652元之範圍〔計算式：（1萬7,076元－3,7
    72元）／2扶養義務人=6,652元），尚屬合理。從而，堪認聲
    請人主張其每月個人生活及扶養之必要支出約為1萬4,000元
    （計算式：1萬1,000元+3,000元=1萬4,000元），屬合理之
    支出範圍。則聲請人每月固定收入約1萬5,000元，於扣除個
    人生活及扶養之必要支出約1萬4,000元後，每月尚有餘額約
    1,000元，可資作為清償債務之基礎。
  ㈢依如附表所示相對人陳報，截至附表所示基準日止，對聲請
    人尚有如附表所示債權額（含本金、利息），合計上開債權
    總額（含本金、利息）為329萬6,143元。然而，聲請人名下
    無財產，有財產稅總歸戶財產查詢清單、高額壽險資訊連結
    作業資料等件在卷可查（見本院卷第43、105頁），再衡其
    現有收支狀況，足認其確有不能清償債務之情事，已合於聲
    請更生之要件，自應予其有透過更生程序加以重建經濟生活
    之機會，俾符消債條例之立法本旨。
六、綜上所述，本件聲請人有不能清償債務之情事，又所負無擔
    保或無優先權之債務總額未逾1,200萬元，且未經法院裁定
    開始清算程序或宣告破產，復查無消債條例第6條第3項、第
    8條或第46條各款所定應駁回更生聲請之事由存在，則聲請
    人聲請更生，應屬有據，自應准許。
七、爰依首揭規定，裁定如主文。
中　　華　　民　　國　  111　　年　 1  　月　  27     日
                    民事第二庭法  官  葉峻石
以上正本係照原本作成。
本裁定不得抗告。
中　　華　　民　　國　  111　　年　　1  　月　  27    日
                               書記官  沈柏樺
附表:
編號 債權人 債權額(本金、利息；新臺幣) 基準日（民國） 1 玉山商業銀行股份有限公司 41萬8,429元 110年12月5日 2 中國信託商業銀行股份有限公司 22萬3,465元 110年12月6日 3 聯邦商業銀行股份有限公司 10萬3,982元 110年12月6日 4 臺灣銀行股份有限公司 255萬0,267元 110年12月6日 合計：329萬6,143元